臺灣臺中地方法院交通事件裁定　　　 100年度交聲字第1682號
原處分機關　交通部公路總局臺中區監理所
異　議　人
即受處分人　邵清福
上列受處分人因違反道路交通管理處罰條例案件，對於交通部公
路總局臺中區監理所於民國100 年5 月31日所為之處分（原處分
案號：豐監稽違字第裁63-GG0000000號裁決書）聲明異議，本院
裁定如下：
    主   文
原處分撤銷。
邵清福所有非屬汽車範圍而行駛於道路上之動力機械，未依規定
請領臨時通行證，處罰鍰新臺幣參仟元，並禁止其行駛。
    理   由
一、按非屬汽車範圍而行駛於道路上之動力機械，未依規定請領
    臨時通行證，或其駕駛人未依規定領有駕駛執照者，處所有
    人或駕駛人新臺幣（下同）3,000 元以上9, 000元以下罰鍰
    ，並禁止其行駛，道路交通管理處罰條例第32條定有明文。
二、原處分機關交通部公路總局臺中區監理所略以：異議人即受
    處分人邵清福駕駛所有之引擎號碼95099 號、未請領農機牌
    證之農用搬運車，於民國（下同）100 年4 月7 日19時50分
    許，行經臺中市大甲區大安溪橋南下第24橋墩，因「拼裝車
    輛未經核准領用牌證行駛公路」之違規，經臺中市政府警察
    局交通警察大隊大甲分隊員警依違反道路交通管理處罰條例
    第12條第1 項第2 款之規定以中市警交字第GG0000000 號舉
    發違反道路交通管理事件通知單當場舉發。異議人於期限內
    到案，遂於100 年5 月31日以豐監稽違字第裁63-GG0000000
    號裁決書裁處罰鍰3,600 元整，車輛沒入等語。
三、本件聲明異議意旨略以：伊於上開時、地駕駛農用搬運車與
    車號281-BYL重機車發生交通事故，當時因該農用搬運車尚
    未經核准領用牌證行駛公路，致以拼裝車輛未經核准領用牌
    證行駛，裁處罰鍰，並車輛沒入。但依農用機械使用證申請
    及發證須知第二條規定，農機使用證核發之目的，係供證明
    個別農民、農民團體、政府機關及公營事業機構確實擁有該
    農機，以從事農業耕作；其立法本意乃協助農民載運農產品
    及農用必需物之車輛，提供農業機械使用證明之用，伊因不
    諳法令，未領用牌證行駛道路，此罰則部分，甘願受罰。惟
    就沒入部分甚感不服：所謂「拼裝車」係指「拼湊組裝」之
    車輛而言，此種車未經主管機關核准並領用牌照之前，依規
    定禁止在道路上行駛，揆其法意，無非為保障大眾交通安全
    ，係因拼裝車在駕駛使用上安全性堪慮，固有予以禁止之必
    要，伊所有之農地搬運車（山玉牌VS-105型），乃經臺灣省
    農業試驗所測定其性能符合標準，並非拼湊組裝而成，且事
    後向大甲區公所申請農業機械使用證，仍獲發證牌照為L2-0
    720 號，顯見該車使用於農用搬運上，安全應該無慮等語。
四、經查：
（一）異議人於100 年4 月7 日19時50分許，駕駛其所有之引擎
      號碼95099 號、未請領農機牌證之農用搬運車，行經臺中
      市大甲區大安溪橋南下第24橋墩時，經臺中市政府警察局
      交通警察大隊大甲分隊員警以「拼裝車輛未經核准領用牌
      證行駛公路」之違規事由，依違反道路交通管理處罰條例
      第12條第1 項第2 款之規定，當場製單舉發等情，為異議
      人所自承，並有中市警交字第GG0000000 號舉發違反道路
      交通管理事件通知單在卷可考。
（二）惟按拼裝車輛未經核准領用牌證行駛，處汽車所有人3,60
      0 元以上10,800元以下罰鍰，車輛並沒入之，道路交通管
      理處罰條例第12條第1 項第2 款及第2 項定有明文。且依
      行政罰法第24條第2項規定，違反行政法上義務行為，除
      應處罰鍰外，另有沒入或其他種類行政罰之處罰者，得依
      該規定併為處罰。惟按車輛新領牌照登記應繳驗車輛來歷
      憑證，在「道路交通安全規則」第17條已有明文規定，不
      論國內製造或國外進口之車輛，均應繳驗出廠證明（國內
      製造者，出廠證明已與貨物完（免）稅照合併為「車輛出
      廠與貨物完（免）稅照證」），且國外進口之車輛，並應
      繳驗車輛類專用之「海關進口與貨物完（免）稅證明書」
      （異於一般貨物或零組件進口用之進口報單）。如無法提
      具前述等車輛來歷憑證，仍屬拼裝車輛，倘行駛道路應依
      「道路交通管理處罰條例」第12條第1 項第2 款之規定罰
      鍰及依同條文第3 項之規定沒入車輛，有交通部90年5 月
      24日交路(90)字第035551號函示1 份附卷可參。基此，若
      車輛能提出來歷憑證，即非屬道路交通管理處罰條例第12
      條第1 項第2 款所稱之拼裝車輛，合先敘明。經查：
  １、異議人於上揭時、地遭舉發違規駕駛之機具，係山玉農機
      有限公司所生產製作之VS-105型農地搬運車，業據異議人
      提出農業機械使用證登記表、農地搬運車規格表、100 年
      4月22日請領核發之編號00000000號農業機械使用證各1份
      在卷可憑，是該農地搬運車係有來歷憑證。
  ２、再依農業機械使用證申請及發證須知、農業機械使用證持
      證須知，農民購買農會規定「農地搬運規格範圍」之農地
      搬運車，得向戶藉地鄉鎮公所辦理農機登記，申領「農業
      機械使用證」、「農機免稅油憑單」及「農機號牌」，但
      並未另行核發「行車執照」；且異議人所駕駛同類型之農
      地搬運車於80年9 月7 日經臺灣省農業試驗所測定，認其
      性能符合暫訂標準，該測試報告並已隨文副知行政院農委
      會，亦有臺灣農業試驗所80年9 月7 日80農試工字第6216
      號函可考。基上，異議人所駕駛之農地搬運車係屬行政院
      農委會所稱之農地搬運車，該類型之農地搬運車，並非屬
      道路交通安全規則所管制之汽車範圍，於申領「農業機械
      使用證」後即可以使用，用以代替行車執照之核發，監理
      單位是以未另行核發「行車執照」，故縱使民眾向監理單
      位提出申請，要求核發農地搬運車之行車執照，監理單位
      亦不會受理核發。從而，該型之農地搬運車，係主管機關
      所允許使用之「農業機械」，要非屬拼裝車，況且，本件
      異議人於該車遭查扣後，已向臺中市大甲區公所申請農業
      機械使用證，於100 年4 月22日獲准核發使用證及申領得
      L2-0720 號農機號牌，依前開說明，即非屬道路交通管理
      處罰條例第12條第1 項第2 款所稱之拼裝車輛。
  ３、由上所述，原處分機關以異議人有駕駛拼裝車輛未經核准
      領用牌證行駛之行為，而依道路交通管理處罰條例第12條
      第1 項第2 款、第2 項之規定，裁處罰鍰3,600 元，並沒
      入車輛之處分，即有未洽，故異議人執此陳稱原裁決處分
      不當，即屬有理。
（三）另按符合行政院農業委員會所訂定之農地搬運車規格範圍
      之農業機械，屬道路交通安全規則第83條動力機械之一種
      ，有農糧署農業資材處農業機械科95年（西元2006）5 月
      29 日 問題回復1 紙在卷。又農用曳引機、農地搬運車、
      自走式噴霧車、大型聯合收穫機及甘蔗採收機等四輪或四
      輪以上能自行於道路行駛之膠輪式農機，應同時向經辦單
      位申領「農機號牌」。農機所有人將農機號牌懸掛於農機
      之機身正前方，農業機械使用證申請及發證須知第9 條第
      2 項定有明文。查異議人之所有之前開農地搬運車，因有
      來歷憑證，非屬拼裝車輛，固如前述，然因異議人尚未取
      得農機號牌，亦未依規定請領臨時通行證，竟於上開時、
      地將該農地搬運車行駛於一般道路，仍有非屬汽車範圍而
      行駛於道路上之動力機械，未依規定請領臨時通行證之違
      規事實，因此，本院仍應適用前開道路交通管理處罰條例
      第32條之規定，並審酌異議人有於應到案期限到案以及上
      開違規情節之輕重，另為異議人如主文第2 項所示之處分
      ，以資適法。
五、據上論斷，應依道路交通管理處罰條例第87條第2 項、道路
    交通事件處理辦法第19條之規定，裁定如主文。
中    華    民    國   100    年    8    月    9      日
                        交通法庭  法  官  莊秋燕
以上正本證明與原本無異。
如不服本裁定應於送達後5日內向本院提出抗告狀。
                                  書記官  楊賀傑
中    華    民    國   100    年    8     月    9     日